臺灣彰化地方法院刑事判決              100年度訴字第746號
公  訴  人  臺灣彰化地方法院檢察署檢察官
被      告  余建儒
上列被告因違反毒品危害防制條例案件，經檢察官提起公訴（10
0 年度毒偵字第656 號），被告於準備程序進行中就被訴事實為
有罪之陳述，本院合議庭裁定改由受命法官獨任以簡式審判程序
審理，判決如下：
    主    文
余建儒施用第一級毒品，累犯，處有期徒刑壹年。
    犯罪事實
一、余建儒前曾於民國88年間因施用毒品案件，經本院裁定送觀
    察、勒戒後，因無繼續施用毒品之傾向，於88年3 月20日執
    行完畢釋放，並經臺灣彰化地方法院檢察署檢察官以88年度
    偵字第3124號為不起訴處分確定；又於前開觀察、勒戒執行
    完畢釋放後5 年內之89年間因施用毒品案件，經法院裁定送
    觀察、勒戒後，認無繼續施用毒品之傾向，於90年2 月7 日
    執行完畢，並由臺灣臺北地方法院檢察署檢察官以90年度毒
    偵字第81號為不起訴處分確定；復於98年間因施用毒品案件
    ，經本院以98年度訴字第1471號判決判處有期徒刑10月確定
    ，經送監執行，甫於99年9 月17日縮刑期滿執行完畢。詎仍
    不知悔改，復基於施用第一級毒品海洛因之犯意，於100 年
    1 月24日中午12時許，在彰化縣北斗鎮○○里○○街○路旁
    ，以將海洛因摻水置於針筒內注射之方式，施用第一級毒品
    海洛因1 次。嗣因列管為毒品人口，於100 年1 月27日20時
    10 分 許，經警持臺灣彰化地方法院檢察署檢察官核發之強
    制採驗尿液許可書採集其尿液送驗結果，呈可待因及嗎啡陽
    性反應，始查悉上情。
二、案經彰化縣警察局北斗分局報告臺灣彰化地方法院檢察署檢
    察官偵查起訴。
    理    由
一、本件被告余建儒所涉為死刑、無期徒刑、最輕本刑為3 年以
    上有期徒刑或高等法院管轄第一審案件以外之罪，並於本院
    行準備程序時就被訴事實為有罪之陳述，本院合議庭依刑事
    訴訟法第273 條之1 第1 項規定，裁定改由受命法官獨任行
    簡式審判程序，先予敘明。
二、訊據被告對上開犯罪事實坦承不諱，且其為警採集之尿液送
    驗結果，呈可待因及嗎啡陽性反應，此有詮昕科技股份有限
    公司100 年2 月18日報告編號00000000號濫用藥物尿液檢驗
    報告（偵卷第6頁）、應受尿液採驗人尿液檢體採集送驗紀
    錄表（偵卷第7頁）各1紙在卷可憑，足認被告自白與事實相
    符，本件事證明確，被告犯行堪予認定。
三、按毒品危害防制條例於92年7 月9 日修正公布，自93年1 月
    9 日施行，其中第20條、第23條將施用毒品之刑事處遇程序
    ，區分為「初犯」、「五年內再犯」及「五年後再犯」。依
    其立法理由之說明：「初犯」，經觀察、勒戒或強制戒治後
    ，應為不起訴處分或不付審理之裁定；經觀察、勒戒或強制
    戒治執行完畢釋放後，「五年內再犯」者，因其再犯率甚高
    ，原實施之觀察、勒戒及強制戒治既已無法收其實效，爰依
    法追訴或裁定交付審理。至於經觀察、勒戒或強制戒治執行
    完畢釋放後，「五年後再犯」者，前所實施之觀察、勒戒或
    強制戒治已足以遮斷其施用毒品之毒癮，為期自新及協助其
    斷除毒癮，仍適用「初犯」規定，先經觀察、勒戒或強制戒
    治之程序。從而依修正後之規定，僅限於「初犯」及「五年
    後再犯」2 種情形，始應先經觀察、勒戒或強制戒治程序。
    倘被告於5 年內再犯，經依法再為保安處分或追訴處罰者，
    縱其第3 次（或第三次以上）再度施用毒品之時間，在初犯
    經觀察、勒戒或強制戒治執行完畢釋放5 年以後，已不合於
    「五年後再犯」之規定，且因已於「五年內再犯」，顯見其
    再犯率甚高，原實施觀察、勒戒或強制戒治，已無法收其實
    效，即應依該條例第10條處罰（最高法院97年度第五次刑事
    庭會議決議、97年度臺非字第528 號判決參照）。查被告前
    於88年間因施用毒品案件，經本院裁定令入勒戒處所觀察、
    勒戒後，認無繼續施用毒品之傾向，於88年3 月20日執行完
    畢釋放，並由臺灣彰化地方法院檢察署檢察官以88年度偵字
    第3124號為不起訴處分確定；又於上開觀察、勒戒執行完畢
    釋放後5 年內之89年間因施用毒品案件，經本院裁定送觀察
    、勒戒後，認無繼續施用毒品之傾向，於90年2 月7 日執行
    完畢，並由臺灣臺北地方法院檢察署檢察官以90年度毒偵字
    第81號為不起訴處分確定，因本件被告第2 次犯施用毒品係
    於初犯後之「五年內再犯」，且經檢察官予以不起訴處分，
    復為本件施用毒品犯行經警查獲，即非屬上揭條例第20條第
    3 項所定「五年後再犯」之情形，自應由檢察官依同條例第
    23條第2 項規定追訴（臺灣高等法院暨所屬法院98年法律座
    談會刑事類第18號研討結果、最高法院97年度台非字第342
    號、第540 號判決、98年度台非字第12號、第56號、第211
    號判決意旨參照）。
四、核被告所為，係犯毒品危害防制條例第10條第1 項之施用第
    一級毒品罪。其施用毒品前持有毒品之低度行為，為施用毒
    品之高度行為所吸收，不另論罪。被告有前揭刑案執行完畢
    之情形，此有臺灣高等法院被告前案紀錄表1 份在卷可按，
    其受有期徒刑之執行完畢後，5 年內故意再犯本案有期徒刑
    以上之罪，為累犯，應依刑法第47條第1 項規定加重其刑。
    爰審酌被告曾因施用毒品經送觀察、勒戒，仍未知警惕，又
    再犯本案之罪，足見其雖經觀察、勒戒之治療程序，仍未徹
    底戒除惡習遠離毒害，顯然無視於毒品對於自身健康之戕害
    及國家對於杜絕毒品犯罪之禁令，本應予以嚴懲，惟斟酌被
    告施用毒品僅戕害己身，且犯後坦承犯行，態度良好等一切
    情狀，量處如主文所示之刑，以示懲儆。
據上論斷，應依刑事訴訟法第273 條之1 第1 項、第299 條第1
項前段，毒品危害防制條例第10條第1 項，刑法第11條前段、第
47條第1項，判決如主文。
本案經檢察官戴連宏到庭執行職務。
中    華    民    國   100    年    8     月     5    日
                  刑事第二庭    法  官  江彥儀
以上正本證明與原本無異。
如不服本判決應於收受判決後10日內向本院提出上訴書狀，並應
敘述具體理由；其未敘述上訴理由者，應於上訴期間屆滿後20日
內向本院補提理由書（均須按他造當事人之人數附繕本）「切勿
逕送上級法院」。
中    華    民    國   100    年    8     月    5     日
                                書記官  黃明慧
附錄本案論罪科刑法條:
毒品危害防制條例第10條
施用第一級毒品者，處 6 月以上 5 年以下有期徒刑。
施用第二級毒品者，處 3 年以下有期徒刑。